臺灣新北地方法院刑事判決
                                    110年度金訴字第844號
公  訴  人  臺灣新北地方檢察署檢察官
被      告  黃俊程


上列被告因違反洗錢防制法等案件，經檢察官提起公訴（110年
度偵字第12276、20986號），被告於本院準備程序中就被訴事實
為有罪之陳述，經詢問當事人意見，合議庭裁定由受命法官依簡
式審判程序獨任審理，本院判決如下：
    主  文
黃俊程幫助犯詐欺取財罪，處有期徒刑叁月，如易科罰金，以新
臺幣壹仟元折算壹日。緩刑叁年，並應履行如附表所示之事項。
    事  實
一、黃俊程明知一般人申請金融帳戶使用並無困難，而無故取得
    他人金融帳戶使用之行徑常與財產犯罪密切相關，且得預見將自
    己帳戶及金融卡提供予不認識之他人使用，可能幫助掩飾或隱匿
    他人因犯罪所得財物，致使被害人及警方追查無門，竟因需
    錢孔急而基於縱使他人利用其所提供之金融帳戶作為詐欺取
    財之犯罪工具，亦不違其本意之幫助詐欺取財不確定故意，
    於民國109年12月8日某時許，在新北市樹林區龍興街統一超
    商龍興門市，將其所申辦之上海商業銀行帳號000-00000000
    00000000號帳戶（下稱上海銀行帳戶）之存摺、提款卡及密
    碼寄送予真實姓名不詳之詐欺集團成員指定之某統一超商門
    市，以供該詐欺集團成員收執使用。嗣該詐欺集團成員取得
    上開帳戶存摺、提款卡及密碼後，即意圖為自己不法之所有
    ，基於詐欺取財之犯意，先後於如附表一所示之時間，以如
    附表一所示之方式，向如附表一所示之鄭榮秋、黃炳槙施詐
    ，致渠等均陷於錯誤，分別依該詐騙集團成員指示，於如附
    表一所示之時間，將如附表一所示金額之款項匯至黃俊程上
    開上海銀行帳戶內，並旋遭提領。嗣如附表一所示之鄭榮秋
    、黃炳槙發覺有異，報警處理，而查悉上情。
二、案經鄭榮秋、黃炳槙訴由新北市政府警察局樹林分局報告臺
    灣新北地方檢察署檢察官偵查起訴。
    理  由
壹、程序部分：
    按除被告所犯為死刑、無期徒刑、最輕本刑為3年以上有期
    徒刑之罪或高等法院管轄第一審案件者外，於刑事訴訟法第
    273條第1項程序進行中，被告先就被訴事實為有罪之陳述時
    ，審判長得告知被告簡式審判程序之旨，並聽取當事人、代
    理人、辯護人及輔佐人之意見後，裁定進行簡式審判程序；
    除簡式審判程序及簡易程序案件外，第一審應行合議審判，
    刑事訴訟法第273條之1第1項、第284條之1分別定有明文。
    經查，本案被告黃俊程所犯係死刑、無期徒刑、最輕本刑為
    3年以上有期徒刑或高等法院管轄第一審案件以外之罪，其
    於本院準備程序中就被訴事實為有罪之陳述，經受命法官告
    知簡式審判程序之旨，並聽取其與公訴人之意見後，本院認
    無不得或不宜改依簡式審判程序進行之處，爰依刑事訴訟法
    第273條之1第1項規定，裁定本件由受命法官獨任進行簡式
    審判程序，合先敘明。
貳、實體部分：
一、上開犯罪事實，業據被告於本院準備程序及審理時坦承不諱
    （本院卷第47、55頁），核與證人即告訴人鄭榮秋、黃炳槙
    於警詢時證述之情節大致相符，並有被告上海銀行帳戶之開
    戶資料暨交易明細表、郵政跨行匯款書、告訴人鄭榮秋、黃
    炳槙報案之反詐騙諮詢專線紀錄表、金融機構聯防機制通報
    單、受理詐騙帳戶通報警示簡便格式表、報案三聯單等在卷
    可查，足認被告自白與事實相符。
二、按刑法所指故意，非僅指直接故意，尚包括間接故意不確定
    故意、未必故意）在內；所謂間接故意，乃指行為人對於構
    成犯罪事實，預見其發生而其發生並不違反其本意者而言，
    此為刑法第13條第2項所規範。而幫助犯之成立，除行為人
    主觀上須出於幫助之故意，客觀上並須有幫助之行為；且幫
    助行為，係指對他人實現構成要件之行為施予助力而言，幫
    助故意，則指行為人就被幫助者正欲從事犯罪或正在從事犯
    罪，且該犯罪有既遂之可能，而其行為復足以幫助他人實現
    構成要件，在被告主觀上有認識，尚不以確知被幫助者係犯
    何罪名為其必要。再者，金融帳戶為個人理財之工具，申請
    開設金融帳戶並無任何特殊之限制，一般民眾皆能自由申請
    開戶，並得同時在不同金融機構申請多數存款帳戶使用，乃
    眾所週知之事實。在金融機構開設帳戶，請領存摺及提款卡
    及密碼後，任何人即得持之辦理存、匯及轉帳使用，事關帳
    戶所有人權益之保障，帳戶所有人理應避免被不明人士利用
    或持之為與財產有關之犯罪工具，並期杜絕自己金融帳戶存
    款遭他人冒領之風險，此實為社會大眾按諸生活認知所極易
    體察之常識，被告理應知悉。況且，新聞媒體對於不肖詐騙
    人員常大量收購或使用他人存款帳戶後，再持以供作犯罪使
    用，藉此逃避檢警查緝之情事，亦多所報導。被告僅因需錢
    孔急，因見可快速賺錢之廣告內容，於未知對方公司名稱、
    地址、工作內容、計薪方式之情況下，率爾聽信對方要求，
    將攸關個人財產、信用且具專有性之本案上海銀行帳戶存摺
    、提款卡及密碼，寄出與真實姓名年籍不詳之人，如此乖離
    常態之行為，以被告具有一般智識程度而言，當可輕易預見
    他人取得本案帳戶資料係供作非法使用，況被告於本院準備
    程序時亦供承「當初我是在網路上看到說可以讓我快速賺錢
    的廣告，透過LINE對方給我的網址是臺灣彩券的網址，我有
    問對方為何要把存摺、提款卡寄出，但對方沒有回，當時我
    著急需要一份工作；我有台新銀行、臺灣企銀跟上海銀行的
    帳戶，因臺灣企銀的簿子不見了，台新銀行的帳戶是我之後
    才辦的，當時把上海銀行的帳戶寄出去的原因是想說這個不
    會用到了，我也認為自己在未了解詳情前，就將帳戶寄交出
    去，且選擇已經沒有在使用的帳戶寄交，這樣的行為若說是
    合法是不合理的等語（本院卷第46至47頁）。則縱被告不確
    知所交付本案上海銀行帳戶存摺、提款卡及密碼之對象暨其
    所屬詐騙者犯罪行為之具體內容，惟其既已預見本案帳戶資
    料有遭詐騙者作為詐取財物之不法工具之可能，仍不計後果
    將本案帳戶資料借予不熟識之人，而容任該項犯罪行為之繼
    續實現，具有幫助他人詐欺取財之不確定故意已明。本案事
    證明確，被告犯行堪予認定，應依法論科。
三、論罪科刑：
  ㈠按刑法上之幫助犯，係對於犯罪與正犯有共同之認識，而以
    幫助之意思，對於正犯資以助力，而未參與實施犯罪之行為
    者而言（最高法院75年度台上字第1509號、88年度台上字第
    1270號判決意旨參照）；是以，如未參與實施犯罪構成要件
    之行為，且係出於幫助之意思提供助力，即屬幫助犯，而非
    共同正犯。本案被告提供上開金融帳戶予不詳姓名、年籍之
    成年人，作為實施詐欺取財之犯罪工具，其單純提供帳戶供
    人使用之行為，並不等同於向各被害人施以欺罔之詐術行為
    ，且亦無證據證明被告有參與詐欺取財犯行之構成要件行為
    ，或與該不詳人士有詐欺取財之犯意聯絡，是被告提供帳戶
    供人使用之行為，對於該不詳人士遂行詐欺取財犯行，資以
    助力，揆諸上開判決意旨，核被告所為，係犯刑法第30條第
    1項前段、第339條第1項之幫助詐欺取財罪。又被告上開行
    為，使本案不詳詐欺集團成員對附表一所示之2位被害人施
    以詐術，並分別使其等交付財物，係一行為觸犯2個幫助詐
    欺取財罪，為想像競合犯，應依刑法第55條前段規定，從一
    個幫助詐欺取財罪處斷。被告幫助他人犯前開詐欺取財罪，
    應依刑法第30條第2項之規定，按正犯之刑減輕之。
  ㈡爰以行為人之責任為基礎，審酌被告提供金融帳戶供他人使
    用以逃避犯罪之查緝，助長財產犯罪之猖獗，且嚴重破壞社
    會治安，並有礙金融秩序，另增加告訴人謀求救濟及執法機
    關追查犯罪之困難，行為誠屬不當，應予非難；另兼衡其犯
    罪動機、目的、手段、智識程度及家庭生活經濟狀況（本院
    卷第56頁）、告訴人2人所受損失，並考量其於本院準備程
    序及審理時坦承犯行，且與告訴人鄭榮秋及黃炳槙成立調解
    之犯後態度等一切情狀，量處如主文所示之刑，並諭知易科
    罰金之折算標準。
　㈢被告前未曾因故意犯罪受有期徒刑以上刑之宣告，有臺灣高
    等法院被告前案紀錄表在卷可按，其因一時失慮，致罹刑典
    ，於本院準備程序及審理時除坦承犯行外，並積極彌補過錯
    ，而告訴人2人均已成立調解，此有本院調解筆錄影本1份存
    卷可查（本院卷第77至78頁），堪認被告已有悔意，經此偵
    審程序及罪刑之宣告，應能知所警惕，信無再犯之虞，本院
    認所宣告之刑以暫不執行為適當，復考量被告應賠償之金額
    及履行期間，爰依刑法第74條第1項第1款之規定，併予宣告
    緩刑3年，以啟自新；且為保障告訴人可確實獲得全部賠償
    ，及使被告記取教訓、培養正確法治觀念，併依刑法第74條
    第2項第3款之規定，諭知被告應依附表所示之金額及履行方
    式（即被告與各該告訴人達成調解之賠償條件）向該等告訴
    人支付損害賠償。惟倘被告違反上開應行負擔之事項且情節
    重大，足認原宣告之緩刑難收其預期效果，而有執行刑罰之
    必要者，檢察官得依刑事訴訟法第476條、刑法第75條之1第
    1項第4款之規定，向法院聲請撤銷上開緩刑之宣告，附此敘
    明。
四、未予宣告沒收之說明：按犯罪所得，屬於犯罪行為人者，沒
    收之；前2項之沒收，於全部或一部不能沒收或不宜執行沒
    收時，追徵其價額，刑法第38條之1第1項前段、第3項各有
    明文規定。經查，被告雖將前開帳戶提供他人遂行詐欺取財
    之犯行，而經本院認定如前，然被告於本偵查中陳稱其未取
    得報酬（偵字第20986號卷第126頁），且依卷內事證亦無積
    極證據證明被告因提供帳戶供他人使用已實際受有報酬，或
    已獲取何種犯罪所得，自無宣告沒收犯罪所得之必要，併此
    敘明。
叁、不另為無罪之諭知部分（即被訴違反洗錢防制法部分）：
    公訴意旨雖指稱被告上開所為，尚涉違反刑法第30條第1項
    前段、洗錢防制法第14條第1項之幫助洗錢罪嫌等語。惟按
    洗錢防制法第14條第1 項之洗錢罪，旨在防止特定犯罪不法
    所得之資金或財產，藉由洗錢行為轉換成為合法來源之資金
    或財產，切斷資金與當初犯罪行為之關聯性，隱匿犯罪行為
    或該資金不法來源或本質，使偵查機關無法藉由資金之流向
    追查犯罪者，因此行為人於主觀上就所欲掩飾、隱匿之不法
    所得係源於「特定犯罪」即應有所認知，並有積極為掩飾、
    隱匿該特定犯罪所得之客觀行為，始屬洗錢罪所欲處罰之範
    疇。本案被告提供金融帳戶幫助犯罪之目的，充其量僅係作
    為被害人匯入款項之帳戶使用，該等帳戶純屬詐欺集團詐騙
    被害人之工具，而非被告於知悉詐欺集團實行詐欺犯罪取得
    財物後，另基於為掩飾、隱匿犯罪所得之犯意，而提供上開
    帳戶參與掩飾、隱匿犯罪所得之去向。是被告提供帳戶之行
    為核與洗錢防制法第14條第1項之構成要件不符，其行為除
    構成幫助詐欺取財罪外，尚無併依洗錢防制法第14條第1項
    洗錢罪論處之餘地，此部分本應為被告無罪之諭知，然公訴
    意旨認此部分與前揭經論罪之幫助詐欺取財部分，有想像競
    合犯之裁判上一罪關係，爰不另為無罪之諭知。
據上論斷，應依刑事訴訟法第273條之1第1項、第299條第1項前
段，判決如主文。
本案經檢察官王聖涵偵查起訴，檢察官林亭妤到庭執行職務。
中　　華　　民　　國　　111 　年　　1 　　月　　19　　日
                  刑事第十八庭  法  官 詹蕙嘉
上列正本證明與原本無異。
如不服本判決，應於判決送達後20日內敘明上訴理由，向本院提
出上訴狀 (應附繕本) ，上訴於臺灣高等法院。其未敘述上訴理
由者，應於上訴期間屆滿後20日內向本院補提理由書「切勿逕送
上級法院」。
                                書記官 李郁禎
中　　華　　民　　國　　111 　年　　1 　　月　　19　　日
附錄本案論罪科刑法條全文：
中華民國刑法第339條
意圖為自己或第三人不法之所有，以詐術使人將本人或第三人之
物交付者，處 5 年以下有期徒刑、拘役或科或併科 50 萬元以
下罰金。
以前項方法得財產上不法之利益或使第三人得之者，亦同。
前二項之未遂犯罰之。

附表：支付損害賠償之金額與方式
編號 被告應支付損害賠償之金額與方式  1 黃俊程應給付黃炳槙新臺幣4,000元，自民國111年1月起，於每月10日前分期給付2,000元，至全部清償為止，如有一期不履行，視為全部到期。上開款項應匯入黃炳槙指定之金融機構帳戶（帳號詳調解筆錄所載）。  2 黃俊程應給付鄭榮秋新臺幣15萬元，自民國111年3月起，於每月10日前分期給付5,000元，至全部清償為止，如有一期不履行，視為全部到期。上開款項應匯入鄭榮秋指定之金融機構帳戶（帳號詳調解筆錄所載）。 

附表一：
編號 告訴人 詐騙時間 詐騙方法 匯款時間 匯款金額（新臺幣） 1 鄭榮秋  109年12月14日11時8分許 撥打電話予告訴人，佯裝係告訴人之姪子，向告訴人借款，致告訴人陷於錯誤而匯款。 109年12月14日11時30分許 15萬元             2 黃炳槙 109年12月14日21時30分許 撥打電話予告訴人，佯裝合作金庫行員，要教告訴人網路轉帳技巧，致告訴人陷於錯誤，而依指示操作網路銀行匯款。 109年12月15日20時5分許 3,998元